【裁判字號】    98,國,1
【裁判日期】    990211
【裁判案由】    請求國家賠償
【裁判全文】
福建金門地方法院民事判決                 98年度國字第1號
    原      告  甲○○
    被      告  福建金門地方法院
    法定代理人  丙○○
    訴訟代理人  丁○○
上列當事人間請求國家賠償事件，本院於民國99年1月12日言詞
辯論終結，判決如下：
    主  文
被告應給付原告新台幣壹佰肆拾萬壹仟捌佰拾元及自民國九
十八年十月十四日起至清償日止按年利率百分之五計算之利息。
原告其餘之訴駁回。
訴訟費用由被告負擔十分之七，餘由原告負擔。
本判決第一項於原告以新台幣肆拾陸萬柒仟貳佰柒拾柒元為被告
供擔保後得假執行；但被告以新台幣壹佰肆拾萬壹仟捌佰拾
元為原告預供擔保後得免為假執行。
原告其餘假執行之聲請駁回。
    事  實
甲、原告方面：
一、聲明：
  (一)被告應給付原告新台幣(下同)2,000,000元及自民國97年6月
    17日起至清償日止，按年利率6%計算之利息。
  (二)請准宣告假執行。
  (三)訴訟費用由被告負擔。
二、陳述：
  (一)原告前以被告福建金門地方法院(下稱「被告法院」)95年度
    移調第7號調解筆錄為執行名義，向被告法院聲請對債務人
    乙○○為強制執行，經分案為95年度執字第662號清償借款
    強制執行事件(下稱「系爭執行事件」)後，原告於執行程序
    進行中，先委任律師於96年5月28日具狀向被告法院請求扣
    押債務人乙○○對第三人王丹秋等13人如被告法院96年度促
    字第299號支付命令所示之2,000,000元金錢借貸債權（下稱
    「系爭債權」），繼於96年6月15日被告法院開調查庭時到
    庭陳述意見；詎被告法院自96年5月28日起至96年6月28日之
    一個月期間，均怠於扣押系爭債權，導致債務人乙○○與王
    丹秋等13人在福建金門地方法院96年度訴字第13號給付借款
    事件96年6月28日辯論時達成由王丹秋等13人連帶給付乙○
    ○2,020,000元之訴訟上和解，其中1,990,000元當場簽發同
    面額之支票交付，其餘30,000元以現金付訖，造成原告分文
    未受清償，即受有損害；而「公務員於執行職務行使公權力
    時，因故意或過失不法侵害人民自由及權利者，國家應負損
    害賠償責任；公務員怠於執行職務，致人民自由或權利遭受
    損害者亦同」、「依第2條第2項請求損害賠償者，以該公務
    員所屬機關為賠償義務機關」，國家賠償法第2條第2項、第
    9條第1項分別定有明文；被告怠於扣押系爭債權，致原告因
    此損失2,000,000元；經原告以書面向被告法院請求損害賠
    償，已遭其以98年度賠字第1號拒絕賠償理由書拒絕，原告
    即已履行國家賠償法第10條第1項、第11條第1項所規定之前
    置程序，為此提起本訴，請求被告給付如訴之聲明。
  (二)系爭執行事件96年6月15日之調查筆錄雖記載：執行法官詢
    問關於96年促字第299號支付命令（債務人乙○○對於第三
    人王丹秋等13人之借貸債權）尚未確定，無法執行，有何意
    見？原告回答：「再請教律師」等語；然原告當時並非如此
    陳述，且原告對債務人已有執行名義，即取得對其強制執行
    之權利；而執行債務人對第三人之債權，本不待判決確定，
    即應立刻查扣，根本不需經過訴訟程序確定，更不待原告陳
    報；何況系爭執行事件已因執行無實益而由被告法院發給95
    年度執字第662號債權憑證結案，原告分文未得，自均係被
    告未依原告之執行聲請，立即扣押乙○○對王丹秋等13人之
    系爭債權所引起，由此可見被告法院98年度賠字第1號拒絕
    賠償理由書，以前開理由拒絕賠償，顯屬牽強。
  (三)系爭執行事件之承辦法官雖以原告先前聲請執行下列財產，
    有超額查封之虞，而不予執行系爭債權；惟依下列說明可知
    原告並未超額查封；且原告既於96年5月28日具狀聲請對系
    爭債權核發執行命令，斷無不予執行之理；執行法院非但自
    收狀時起至96年6月28日止之一個月期間怠未查封系爭債權
    ，復於96年6月15日進行調查時，在筆錄上記載原告從未答
    之「請教律師是否確定執行該筆債權後陳報」等語，顯已預
    設立場，又疏未溝通、知會民事庭，致乙○○與王丹秋等13
    人在另案成立和解、當庭清償，使原告之執行債權錯失受償
    之最佳時機，實在令人扼腕。
    1.關於債務人所有建得營造股份有限公司之3,200,000股份
      ，先經經濟部以95年12月28日經商字第09502185120號函
      稱該部分尚難配合辦理；繼經被告法院於96年5月4日發函
      通知撤銷就上述股份所核發之執行命令；而該公司除積欠
      財政部臺灣省北區國稅局96年3月9日函覆之89、91年度營
      利事業所得稅4,485,954元未繳外，另積欠臺灣地區建築
      工會會員費80,000元、申請變更登記表之會計師費用20,0
      00元、內政部核發綜合營造業登記證書、綜合營造業承攬
      工程手冊之費用及逾期罰款132,000元，復有退票記錄，
      顯已無法參與公共工程投標、不能貸款；且經濟部已以98
      年9月18日經授商字第09801702020號函限於文到15日內說
      明何以自行停業6個月以上，逾期即依公司法第10條第2款
      規定命令解散。
    2.關於金門縣金寧鄉盤山村下堡3-8號鐵皮屋，因債務人乙
      ○○於96年3月8日下午3時指界、測量在場時稱該鐵皮屋
      及所坐落之土地均係其父所有、現租予工人使用等語；原
      告嗣於96年5月28日具狀陳報，併於同年6月15日上午9時
      30分調查時表示該建物未辦保存登記，無從補正其登記謄
      本及使用情形，而聲請撤回執行；被告法院亦以98年5月
      22日金院樹95 執孝字第662號函通知該房屋及其坐落之土
      地係為翁贊湖所有，表明無從執行。
    3.關於金門縣金沙鎮○○○○段第318、319地號土地，其登
      記謄本之其他登記事項欄已註記：「寺廟籌備處名稱：南
      天直轄金門玄佑宮籌建委員會，（統一編號：00000000）
      」；債務人乙○○於96年3月8日下午3時指界、測量時亦
      在場陳稱該2筆土地係南天直轄金門玄佑宮籌建委員會所
      有，並非其個人之財產；其後被告法院先於96年5月4日檢
      附內容記載：「債務人乙○○所有列金沙鎮○○○○段31
      8、319地號土地，係乙○○君於94年以『南天直轄金門玄
      佑宮籌建委員會之代表人』名義，依土地登記規則第104
      條規定贈與取得登記，應非債務人乙○○之個人所有財產
      」之金門縣地政局96年2月1日地籍字第0960001005號函通
      知原告；繼於98年3月2日以97年度城簡字第69號宣示判決
      筆錄認定該2筆土地係南天直轄金門玄佑宮籌建委員會所
      有，應非債務人乙○○之個人財產，而撤銷被告法院就該
      2筆土地之強制執行程序。
  (四)被告法院之執行人員有下列怠忽職務之疏失：
    1.關於金門縣金沙鎮○○○○段318、319地號土地，金門縣
      地政局96年2月1日地籍字第0960001005號函已表示該2筆
      土地應非債務人所有，被告法院竟積壓公文、延誤3個月
      之久，至96年5月4日始發函檢附該紙公文通知原告表示意
      見，可見承辦該事件之洪書記官延宕執行職務，社會自有
      公評。
    2.洪書記官通知原告於96年6月15日上午9時30分到被告法院
      之休息室進行調查時，僅要求原告先行交出國民身分證，
      在筆錄上簽名，既未提供電腦螢幕讓原告同步觀看其所記
      載之內容是否正確，詢問完畢後亦未將調查筆錄交予原告
      閱覽；嗣後上開調查筆錄，竟由洪書記官手寫記載原告從
      未答稱之「請教律師是否確定執行該筆債權後陳報」等字
      句，其筆錄內容顯然不實。被告法院於原告請求國家賠償
      後，竟一再以此為由規避其所屬人員違法怠於執行、應負
      之國家賠償責任，如此諉過，顯不可取。
    3.強制執行係由債權人選擇執行標的後聲請執行法院發動之
      程序，祇要執行標的合法、可能、確定，執行法院應立即
      核發扣押命令，以符合迅速執行原則；至於債務人對第三
      人有無債權存在，其債權是否業經判決確定，均非所問；
      況第三人倘不承認債務人之債權，或於數額有爭議，或有
      其他得對抗債務人請求之事由時，應於接受執行法院命令
      後10日內具狀聲明異議；如不於10日內聲請異議，亦未依
      執行法院之命令將金錢支付債權人或交付予執行法院，執
      行法院即得因債權人之聲請，逕向該第三人為強制執行，
      第三人對上述執行亦得以前揭事由提起異議之訴，強制執
      行法第119條各項已定有明文；執行法院即不得以債務人
      乙○○對王丹秋等13人之借款及利息債權尚未確定為由，
      拒絕執行。
    4.關於債務人之其他財產權，祇要具有獨立之財產價值、得
      為讓與，即可為強制執行；法律亦無明文規定此等債權須
      待確定後始得強制執行；執行法官於96年6月15日調查時
      ，竟以該債權因96年度促字第299號支付命令尚未確定，
      無法執行為由，詢問原告有何意見，顯然不當增加法律所
      無之要件，限制債權人聲請執行之權利，其執行程序已明
      顯違法。
    5.強制執行程序貴在迅速，係法院行使國家強制執行權之工
      作準則；祇有充分貫徹迅速原則，始能減少執行人員之恣
      意行為，有助於確定其自由裁量之邊界，保障債權人之合
      法權利；被告法院接獲原告於96年5月28日聲請扣押乙○
      ○對王丹秋等13人之借款、利息債權後，竟未於收狀後之
      3日內執行，顯與迅速執行之原則有違；何況原告當初係
      基於幫助之立場，負擔極重之利息，向親友及銀行借款後
      貸予債務人，嗣以執行名義對其聲請強制執行，祇不過係
      取回原本之債權，並未因此受有任何利益；詎於聲請執行
      後，卻因被告法院怠於執行、延宕將近3年，仍無所得，
      其間又不斷支出執行費用，加重經濟上之負擔，實在令人
      對司法失望。
    6.被告法院倘認其執行程序真無疏失，事後何以先於96年12
      月12日發函詢問如欲就乙○○對第三人蕭嘉昇、翁文燦之
      債權聲請執行，應於文到15日內具狀聲請等語，繼於97年
      5月6日依職權查詢乙○○之全國金融機構開戶資料，調查
      其有無其他財產；由此可見被告法院業已明瞭自己之疏失
      ，卻仍不思反省、勇於面對錯誤，又想設法規避國家賠償
      責任，實不足採。
    7.原告因乙○○早已脫產，致於系爭執行事件分文未受清償
      ，此後選擇換發債權憑證以終結該事件，一則為呼應執行
      事件尚未終結，仍可自債務人其他財產獲得清償之被告拒
      絕國家賠償理由，實屬萬不得已；二則為表達原告因被告
      法院忽視應迅速執行之基本要求，致執行債權無從自第三
      人處獲得清償所遭受之損害，並非放棄請求。
三、證據：提出福建金門地方法院拒絕賠償理由書1件、福建金
    門地方法院函2件、福建金門地方法院通知書、福建金門地
    方法院民事執行處函、強制執行聲請狀、財產資料歸屬清單
    、94年綜合所得稅各類所得資料清單、申請書、跨行通匯交
    易認證表、匯款申請書、匯出匯款回條聯、支付命令各1紙
    、匯款回條聯2紙、土地登記謄本2紙、本票13紙、借款返還
    收支表1紙等影本為證。
乙、被告方面：
一、聲明：
  (一)駁回原告之訴及其假執行之聲請。
  (二)訴訟費用由原告負擔。
  (三)如受不利判決，願供擔保請准宣告免為假執行。
二、陳述：
  (一)執行人員未怠於執行職務：
    1.原告於96年5月28日追加執行乙○○對王丹秋等13人之系
      爭債權後，執行人員就是否執行該尚未確定之支付命令債
      權，曾於96年6月15日調查時請原告表示意見，原告稱「
      再請教律師」，已記明筆錄在卷（被證1），則是否執行
      系爭債權，既仍待原告表示意見，執行人員於其未回覆前
      未扣押系爭債權，即難謂違反作為義務。
    2.查封動產，以其價格足供清償強制執行之債權額及債務人
      應負擔之費用者為限，強制執行法第50條定有明文；查封
      、拍賣債務人之財產，應以將來拍賣所得之價金足敷清償
      債權額及債務人應負擔之費用為限；債權人聲請執行債務
      人之多項財產時，應釋明其聲請執行標的之個別財產價值
      ，並須以此為標準而加以選擇，亦為辦理強制執行事件應
      行注意事項第27條所明定。本件原告持以聲請執行之本院
      95年度移調字第7號調解筆錄所載債權額僅450萬元；惟其
      於96年5月28日追加執行系爭債權前已聲請執行之標的計
      有下列6筆價值合計15,826,800元之債務人財產，顯有超
      額執行之虞，則原告於釋明查封標的之總價低於執行名義
      所載債權額之前，即受超額查封之限制，依法無從准其追
      加執行系爭債權，執行人員因此未將系爭債權查封，自難
      謂違反作為義務。
      (1)乙○○對建得營造股份有限公司之股份，價值7,000,00
        0元：乙○○於96年8月3日調查時陳稱價值有700多萬元
        (被證2，95年度執字第662號卷一第127頁)；原告於96
        年8月24日調查時陳稱在台灣找到買主願出價700萬元(
        被證3，95年度執字第662號卷一第262、263頁）。
      (2)乙○○所有之金門縣金沙鎮○○○○段318地號土地所
        有權全部，經廣信不動產估價師事務所以97年1月6日97
        廣信金鑑字第KＺ0000000000002號函回覆鑑定價格為3,9
        36,400元(被證4，95年度執字第662號卷五第139頁)。
      (3)乙○○所有之金門縣金沙鎮○○○○段319地號土地所
        有權全部，經廣信不動產估價師事務所以97年1月6日97
        廣信金鑑字第KＺ0000000000002號函回覆鑑定價格為4,0
        15,400元(被證4，95年度執字第662號卷五第139頁)。
      (4)乙○○所有之金寧鄉盤山村下堡3-8號鐵皮屋，經廣信
        不動產估價師事務所以97年1月6日97廣信金鑑字第KＺ00
        00000000002號函回覆鑑定價格為800,000元(被證4，95
        年度執字第662號卷五第139頁)。
      (5)乙○○對六桂飯店股份有限公司之25,000股股份，經廣
        信不動產估價師事務所以98年3月2日金廣賢股鑑字第98
        02001號函回覆鑑定價格為75,000元(被證5，95年度執
        字第662號卷五第215頁)。
      (6)乙○○所有之牌照WY-1869號國瑞汽車：原告97年12月2
        日民事聲請強制執行狀附表稱已機械故障、無查封價值
        (被證6，95年度執字第662號卷五第17頁)。
  (二)公務員於執行職務行使公權力時，因故意或過失不法侵害人
    民自由或權利者，國家應負損害賠償責任；公務員怠於執行
    職務，致人民自由或權利遭受損害者亦同，國家賠償法第2
    條第2項定有明文；上述規定已明定保護之對象僅限於權利
    ，不及於其他法律上利益，原告自應先證明其有權利存在；
    而原告主張被告法院之執行人員未依其聲請扣押系爭債權，
    致王丹秋等13人於96年6月28日本院96年度訴字第13號給付
    借款事件當庭清償支票及現金合計202萬元，使其對乙○○
    之債權分文未受清償云云，所指受侵害之標的乃屬債權，則
    王丹秋等13人之清償，對原告而言純粹之經濟上損失，尚非
    權利被侵害，自不得對被告請求為國家賠償。
  (三)原告未受實際損害：
    1.關於侵權行為之損害賠償請求權，以受有實際損害為成立
      要件，若絕無損害，即無賠償可言，此於國家賠償應有適
      用；而王丹秋等13人開立面額199萬元之支票，併交付現
      金3萬元予乙○○後，原告對乙○○之450萬元債權依然存
      在，並不因此而減少(財產總額)；且上述450萬元係屬金
      錢之債，仍可就下列所指之乙○○其他財產執行取償，則
      於就各該財產追償無效果前，尚難認原告已受有實際損害
      。
   2.乙○○尚有下列財產可供執行：
     (1)乙○○對建得營造股份有限公司之股權：
       乙○○先於本院95年度執字第662號強制執行事件96年
         8月3日調查時稱，公司價值700多萬元；繼於96年8月
         16日調查時稱金門的蔡富雄欲介紹某位台灣人以700多
         萬元購買；嗣於97年6月23日調查時稱第三人王炳乾介
         紹買主願出價800萬元要買（95年度執字第662號卷三
         第212頁）；末於98年6月30日調查時稱建得營造股份
         有限公司因有欠稅，無法參與投標政府工程，故其執
         照行情較低，祇剩650萬元（95年度執字第662號卷六
         第113頁）。
       原告於本院95年度執字第662號強制執行事件96年8月
         24日調查時稱我在台灣找到買主願出價700萬元。
       蔡富雄於本院95年度執字第662號強制執行事件96年8
         月24日調查時稱：我願意出價700萬元，但要拿到營造
         登記證、營業執照及公司大小章（95年執字第662號卷
         一第262、263頁）。
     (2)乙○○對第三人廖國富之債權：乙○○於本院95年度執
       字第662號強制執行事件96年8月16日調查時稱：廖國富
       （係第三人乙○○經營之建設公司在台之總經理）欠我
       錢，在警總後面有一塊地要賣，價值400多萬元，是我付
       錢買的，起初是登記在我名下，現在登記在他名下，2個
       月前，我有跟他聯絡，他說會還錢（95年度執字第662號
       卷一第191、192頁）。
     (3)乙○○於本院95年度執字第662號強制執行事件96年8月3
       日調查時稱：我有把公司交給甲○○處理，價值700多萬
       ，另有欠稅，我跟他說好把稅繳完，再另給付，最近我
       會再還他200多萬元（95年度執字第662號卷一第127頁）
       。
     (4)乙○○對第三人蕭嘉昇之本票債權：乙○○於本院95年
       度執字第662號強制執行事件96年11月23日調查時稱：台
       中有一位蕭嘉昇欠我500多萬元，我昨晚剛委託人拿過去
       處理（95年度執字第662號卷二第72頁）。備註：本院嗣
       就乙○○對第三人蕭嘉昇之本票債權核發扣押及收取命
       令；因按原告陳報之住址，無法對第三人蕭嘉昇為合法
       送達，經命補正其他地址後，原告迄未陳報，致無從對
       蕭嘉昇逕為強制執行（95年度執字第662號卷五第256、
       257頁）。
  (四)本院95年度執字第662號強制執行事件除原告聲請對乙○○
    強制執行外，尚有法務部行政執行署台北行政執行處以96年
    4月9日北執午字95年營所稅執專字第00095162號函就建得營
    造廠（負責人乙○○）積欠財政部台灣省北區國稅局金門服
    務處之營利事業所得稅款618,167元聲請合併執行（分案為
    本院96年度執字第295號），即亦得就系爭債權為強制執行
    ，併受分配；而稅捐之徵收，依稅捐稽徵法第6條第1項定，
    優先於普通債權，故本院如就乙○○對王秋丹等13人之系爭
    債權核發扣押命令，併能扣得200萬元，仍應優先分配予上
    前述稅捐債權，如此扣除結果，僅餘1,381,833元可分配予
    原告。是以縱認原告確因被告所屬執行人員之行為受有損害
    ，其數額仍未達其主張之200萬元；何況原告對其請求按年
    息百分之6計算遲延利息，根本無法律依據。
  (五)本件被告無代位賠償責任可言：
    1.國家賠償法第2條所規定之國家賠償責任，係採國家代位
      責任理論，由國家取代公務員個人之賠償義務主體地位而
      直接向被害人賠償，即應以公務員個人依法應對被害人負
      有損害賠償責任為前提；而規範公務員個人損害賠償責任
      之民法第186條第2項規定：「前項情形，如被害人得依法
      律上之救濟方法除去其損害，而因故意或過失不為之者，
      公務員不負責任」，所謂「得依救濟方法除去其損害」，
      在執行程序之場合，應指執行當事人得以聲明異議之方法
      請求救濟而言；如遲誤該聲明異議期間怠於為此救濟者，
      公務員個人依上述規定並不負賠償責任，國家即無須代位
      賠償。
    2.本件原告於96年5月29日追加聲請執行系爭債權時起，至
      乙○○於96年6月28日自王丹秋等13人收取債權之前，如
      認被告法院之執行人員以該支付命令尚未確定不得執行或
      認有超額情事而無從追加之執行處分違法，或認執行人員
      有怠於執行之情事，應循聲明異議或聲請程序救濟；惟原
      告除於96年6月15日調查時陳稱會再請教律師，並遲至96
      年8月7日始由代理人劉竭輝律師具狀再陳報時表示意見外
      （95年度執字第662號卷一第97、98頁），並未依強制執
      行法第12條規定聲明異議或為聲請，以質疑系爭執行程序
      之瑕疵，則為維持各法律制度間之救濟體系及禁反言原則
      ，自不應准許原告請求國家賠償。
    (六)原告與有過失：
      原告於本院95年度執字第662號強制執行事件96年6月15日
      調查時既稱會就系爭債權之能否執行請教律師，惟於嗣後
      卻未即時為何表示，顯有怠於避免損害發生及減少損害結
      果應盡之行為，即有過失。是以縱認被告應負國家賠償責
      任，亦應依民法第217條規定減輕或免除被告之賠償金額
      。
三、證據：提出調查筆錄3紙、廣信不動產估價師事務所97年1月
    6日(97)廣信金鑑字第KＺ0000000000002號函、98年3月2日(9
    7)金廣賢股鑑字第9802001號函、民事聲請強制執行狀附表1
    紙、王澤鑑著侵權行為法5紙、判解函釋查詢3紙、李淑明著
    債法總論1紙、判解函釋查詢2紙為證。
丙、本院依職權調取：同法院95年度執字第662號執行卷、96年
    度促字第299號聲請卷、96年度訴字第13號民事卷、98年度
    簡上字第4號民事卷(含97年度城簡字第69號民事卷)及97年
    度賠字第1號民事卷。
    理  由
一、原告於提起本件訴訟前已以書面向被告法院請求國家賠償，
    並經被告法院拒絕等情，有原告所提、被告不爭執其真正之
    福建金門地方法院拒絕賠償理由書影本為證（本院卷第5～9
    頁），即已踐行國家賠償法第10條、第11條所規定之前置協
    商程序，合先敘明。
二、原告主張：原告前持命乙○○給付450萬元之執行名義，向
    被告法院95年度執字第662號清償借款事件聲請對乙○○為
    強制執行，嗣於96年5月28日具狀請求扣押乙○○對第三人
    王丹秋等13人之系爭2,000,000元債權，繼於同年6月15日到
    院陳述意見，被告法院竟自96年5月28日起至同年6月28日止
    ，均怠於扣押系爭債權，導致乙○○與王丹秋等13人於96年
    6月28日在被告法院96年度訴字第13號給付借款事件達成訴
    訟上和解，由王丹秋等13人當場簽發面額1,990,000元支票
    及30,000元現金付訖，致原告之執行債權分文未受清償而受
    有損害，顯係因被告法院之執行人員怠於執行職務造成，為
    此依國家賠償法第2條第2項、第9條第1項規定請求給付如訴
    之聲明云云。被告則辯稱：原告曾於96年6月15日到院調查
    時，就是否執行督促程序尚未確定之系爭債權乙事，稱「再
    請教律師」，已記明筆錄在卷，嗣後迄未回覆結果，且其於
    96 年5月28日前聲請執行其餘6筆價值合計15,826,800元之
    債務人財產，顯已超額執行，執行人員因此未將系爭債權查
    封，難謂已違反作為義務；何況原告對乙○○之債權依然存
    在，其未就王丹秋等13人與乙○○和解金額受償，祇是純粹
    之經濟上損失，尚非權利被侵害；況本院95年度執字第662
    號強制執行事件尚有以建得營造廠積欠營利事業所得稅款61
    8,167元債權之法務部行政執行署台北行政執行處之聲請併
    案執行，如經扣得王秋丹等13人給付之200萬元款項，經優
    先分配予上前述稅捐債權後，原告僅可分配1,381,833元，
    其數額未達其所主張之200萬元，所請按年息百分之6計算之
    遲延利息，亦乏依據；遑論原告迄未遵循民法第186條第2項
    規定，依「法律上之救濟方法」(按即強制執行法第12條規
    定之聲明異議或聲請程序)除去其損害，應不得對執行人員
    請求賠償，被告自亦無代位賠償責任可言；否則原告於96年
    6月15日調查後迄未陳報是否要對系爭債權執行，亦與有過
    失等語，聲明請求駁回原告之訴及其假執行之聲請。
三、兩造於本件98年11月24日言詞辯論時依民事訴訟法第270條
    之1第1項第3款規定協議之不爭執事項如下，依民事訴訟法
    第270條之1第3項規定，應受拘束：
  (一)原告繳納執行費36,000元，於95年11月17日遞狀提出內容為
    ：「相對人願給付聲請人新台幣450萬元，其中150萬元於95
    年10月30日前，以匯款方式匯到合作金庫帳戶，帳戶000000
    0000000，其餘300萬元於96年3月31日前，以匯款方式，匯
    到聲請人前開帳戶，另如一期不按時履行，視為全部到期」
    之福建金門地方法院95年度移調第7號調解筆錄為執行名義
    ，向福建金門地方法院執行處聲請對：1.登記乙○○為負責
    人之建得營造股份有限公司之公司執照、營利事業登記證，
    2.乙○○對金門信用合作社之債權，3.登記所有人為乙○○
    之金沙鎮○○○○段318、319地號土地所有權各全部，4.乙
    ○○所有未辦保存登記之金寧鄉盤山村下堡3之8號房屋，5.
    登記為乙○○所有之WY-1869號汽車，6.乙○○對六桂飯店
    股份有限公司之投資額250,000元(25,000股)等財產，在450
    萬元範圍內為強制執行，經分案為95年度執字第662號清償
    借款強制執行事件辦理；另於96年7月27日遞狀持上述調解
    筆錄重複聲請執行，經分案為96年度執字第706號事件，已
    於96年8月2日併入95年度執字第662號事件處理（95年度執
    字第662號卷一第105頁）。
  (二)法務部行政執行署台北執行處於96年4月9日來函請求就建得
    營造廠(法定代理人乙○○)滯納之營利事業所得稅618,167
    元併案強制執行，經分案為96年度執字第295號事件，嗣於
    96年4月17日併入本院95年度執字第662號事件處理。
  (三)原告於97年4月3日遞狀補提內容為：「債務人應本命令送達
    後20日之不變期間內，向債權人給付新台幣1,080,000元及
    自附表所示之利息起算日至清償日止，按年息百分之6計算
    之利息，並賠償程序費用新臺幣1,000元」之福建金門地方
    法院96年度促字第1352號支付命令及其確定證明書為執行名
    義(本院95年度執字第662號卷第173、174頁)。
  (四)財政部臺灣省北區國稅局金門稽徵所於98年2月20日來函主
    張乙○○欠稅236,700元，請求參與分配(另訂參與分配卷)
    。
  (五)原告於96年5月29日具狀撤回對金寧鄉盤山村下堡3之8號房
    屋之執行聲請，嗣於96年9月11日又具狀重行聲請對該房屋
    為強制執行。
  (六)關於登記所有人為乙○○之金沙鎮○○○○段318、319地號
    土地部分，南天直轄金門玄佑宮籌建委員會於97年12月10日
    遞狀主張該2筆土地係原所有人贈與「南天直轄金門玄佑宮
    籌備委員會」供建廟使用，於94年間依土地登記規則第104
    條規定，由乙○○以該籌備委員會代表人名義辦理登記，實
    際上為該寺廟所有，已依強制執行法第15條規定，於97年12
    月4日對執行債權人甲○○提起第三人異議之訴等語(95年度
    執字第662號卷五第39～43頁)。該案經福建金門地方法院受
    理後，分案為97年度城簡字第69號第三人異議之訴事件，於
    98年2月27日判決：「本院95年度執字第662號清償借款強制
    執行事件，就原告所有坐落金沙鎮○○○○段318及319地號
    土地所為之強制執行程序應予撤銷」（本院95年度執字第
    662號卷六第105頁）；經本件原告提起上訴後，嗣於98年7
    月27日遞狀撤回上訴(本院98年度簡上字第4號民事卷第226
    頁)。
  (七)關於原告聲請就建得營造股份有限公司之公司執照、營利事
    業登記證及股份為強制執行部分，經福建金門地方法院執行
    處於95年12月21日核發執行命令扣押後；嗣原告於96年4月
    12日、同年5月24日遞狀略載：「本案基於建得營造股份有
    限公司即將讓渡改組，債務人乙○○及股東曾向債權人請求
    撤銷查封債務人乙○○所有建得營造股份有限公司登記證書
    字號甲D字第D00000-000及統一編號00000000甲土木建築營
    造執照之股份，………，懇請鈞院免予假執行建得營造股份
    有限公司負責人乙○○所持有之股份事，並函請經濟部商業
    司及金門縣政府建設局撤銷查封建得營造股份有限公司負責
    人乙○○所持有之股份執行命令，准予讓渡」等語，聲請撤
    銷執行(本院95年度執字第662號卷一第63、64、81頁)，經
    福建金門地方法院執行處於96年5月4日發函建得營造股份有
    限公司撤銷扣押命令（本院95年度執字第662號卷一第74頁
    ），另於96年6月15日函請經濟部商業司、金門縣政府建設
    局撤銷扣押命令後（本院95年度執字第662號卷一第102頁）
    ；原告於96年8月2日遞狀再度聲請執行建得營造股份有限公
    司之甲級營建執照、變更登記表及綜合營造登記，又於96年
    8月13日遞狀以為使公司得以營運為由，聲請撤銷查封登記
    ，並加註：「禁止債務人以登報遺失變更登記，並立切結書
    辦理變更登記，請以經濟部登記核備有案公司印鑑及負責人
    印章方可受理變更登記」等語。其後乙○○於96年8月3日到
    福建金門地方法院調查時稱：該建得營造股份有限公司市值
    700多萬元，另有欠稅，已交予乙○○處理，最近會匯給他
    200多萬元（本院95年度執字第662號卷一第127頁）；原告
    於福建金門地方法院執行處96年8月24日調查時，稱有買主
    願出價700萬元購買債務人對建得營造股份有限公司之320萬
    股股份等語，偕同到院之蔡富雄亦稱：伊願以700萬元購買
    ，但需拿到經營公司之相關證件，保證上限金額為
    2,725,000元等語；此後原告於97年6月11日具狀聲請執行債
    務人對建得營造股份有限公司之股份及其營運所需之證件，
    乙○○於福建金門地方法院執行處97年6月23日調查時稱：
    債權人拿了1張700萬元支票未兌現，金門另有一位王炳乾出
    價800萬元要購買債務人對建得營造股份有限公司之股份，
    但前買主蔡富雄部分尚未解決等語（95年度執字第662號卷
    三第210～213頁），最後於97年8月27日、同年9月16日遞狀
    聲請撤回有關建得營造股份有限公司之股份之執行聲請（本
    院95年度執字第662號卷一第228頁、卷三第223頁）。
  (八)原告於96年5月29日具狀提出96年度促字第299號支付命令影
    本為證據，聲請就債務人乙○○對王丹秋等13人之借款及其
    利息債權為強制執行(本院95年度執字第662號卷一第90～95
    頁)。福建金門地方法院執行處通知原告於96年6月15日到院
    調查，其執行調查筆錄記載：「問：96促299號尚未確定，
    無法執行有何意見？答：再請教律師」，原告於當日聲請閱
    覽該執行卷宗後(95年度執字第662號執行卷一第97～100頁)
    ，截至96年6月28日為止，並未向執行法院陳報意見；福建
    金門地方法院執行處嗣於96年7月17日檢具同院96年度訴字
    第13號和解筆錄請原告於10日內表示意見，原告於96年8月7
    日、同年8月8日及同年8月13日先後遞狀主張執行法院未及
    時對系爭債權核發扣押命令，致其債權未獲受償；福建金門
    地方法院執行處於96年9月14日函覆：債務人對王丹秋等13
    人之債權，因有過度查封之虞，曾於96年6月15日詢問債權
    人意見，債權人於96年7月11日陳報本院時，本院始依職權
    對債務人就王丹秋等13人之債權繼續執行，但該13人於96年
    6月28日已為訴訟上和解，且已當庭清償完畢，故無從繼續
    執行（本院95年度執字第662號卷一第289～290頁）。
  (九)債務人乙○○與王丹秋等13人在福建金門地方法院96年度訴
    字第13號給付借款事件96年6月28日言詞辯論時，當庭達成
    內容為：「被告應連帶給付原告2,020,000元，於和解當時
    簽發支票壹紙(發票人：美商花旗銀行台北分行，面額1,990
    ,000元整，票號：QC0000000號，發票日期：96年6月27 日)
    ，其餘30,000元當場現金付訖」之訴訟上和解(96年度訴字
    第13號卷第59、60、64頁)。
  (十)原告就債務人乙○○對六桂飯店股份有限公司之投資額250,
    000元(25,000股)聲請強制執行部分，經福建金門地方法院
    執行處先於96年6月29日對債務人及六桂飯店股份有限公司
    核發扣押25,000股股份之執行命令扣後，繼於97年3月3日再
    度核發扣押命令查封債務人對該公司之250,000股股份；再
    於97年9月2日發函更正97年3月3日所發扣押命令所載查封股
    數為25,000股，末於97年10月3日裁定駁回社團法人金門縣
    六桂宗親會之歷次異議。
  (十一)債務人乙○○於96年11月23日在福建金門地方法院調查時稱
    蕭嘉昇欠我500多萬元等語，原告接到法院通知以後，在96
    年12月27日遞狀追加執行債務人乙○○對第三人蕭嘉昇之50
    0萬元債權、債務人乙○○對翁文燦之135萬元債權；因蕭嘉
    昇、翁文燦就福建金門地方法院執行處核發之扣押命令及收
    取命令均逾期未聲明異議，原告嗣亦具狀聲請依強制執行法
    第119條第2項規定，逕對各第三人為強制執行，其後業經另
    行分案為97年度執字第1344號事件（債務人翁文燦）辦理，
    後來該案發令扣押翁文燦對金門信用合作社的股金，執行所
    得5,000元，原告領到金門信用合作社支票，面額新台幣4,9
    00元。
  (十二)原告於96年4月6日、同年4月10日、同年4月18日及同年5月1
    2日具狀聲請對WY-1869號汽車強制執行；嗣於97年11月24日
    遞狀主張該車輛經託人查證結果，已因機械故障停用，無執
    行價值，同意放棄執行(95年度執字第662號卷五第5頁)。
  (十三)原告於95年11月17日遞狀聲請就債務人對金門信用合作社之
    存款為強制執行（本院95年度執字第662號卷一第4頁）；福
    建金門地方法院執行處承辦法官在96年8月8日批示就債務人
    乙○○對復華銀行金門分行、土地銀行金門分行、土地銀行
    金城分行、臺灣銀行金門分行、台灣銀行金城簡易分行、金
    門信用合作社、山外郵局、金城郵局、沙美郵局之存款為強
    制執行（本院95年度執字第662號卷一第131頁）。其中金門
    信用合作社於95年12月28日函覆扣得存款197元，福建金門
    地方法院執行處於96年5月4日發函以無執行實益為由撤銷扣
    押命令；臺灣銀行金門分行於96年8月14日函覆扣得存款64
    元；金門信用合作社於96年8月14日函覆扣得322元存款；台
    灣銀行金城簡易分行於96年8月15日函覆無存款；金門郵局
    於96年8月10日函覆無存款；山外郵局於96年8月9日函覆無
    存款；沙美郵局於96年8月9日函覆乙○○係在頂堡郵局開戶
    ，非本局轄區；土地銀行金城分行於96年8月14日函覆無存
    款；土地銀行金門分行於96年8月14日函覆僅扣得存款41 元
    。福建金門地方法院執行處另於96年8月15日對復華商業銀
    行、頂堡郵局核發扣押命令；其中之頂堡郵局於96年8月16
    日函覆扣得50元；復華銀行金門分行於96年8月22日函覆無
    存款。以上執行命令因無執行實益，或未扣得存款，均已由
    福建金門地方法院執行處撤銷各該扣押命令。
  (十四)原告於97年4月2日、同年4月18日、同年8月27日及同年9月1
    6日先後聲請執行債務人乙○○存放在李再杭處之120萬元股
    票。
  (十五)福建金門地方法院執行處委託廣信不動產估價師事務所鑑定
    ，該事務所於98年1月16日函覆之鑑價報告書記載：金門縣
    金沙鎮○○○○段318、319地號土地之鑑定價格分別為3,93
    6,400元及4,015,400元，金寧鄉盤山村下堡3-8號房屋，價
    格為80萬元，合計8,751,800元(95年度執字第662號卷五第
    135～160頁)；該事務所於98年3月2日檢覆之鑑價報告書記
    載，債務人乙○○對六桂飯店股份有限公司之股權25,000股
    之鑑定價格為75,000元(95年度執字第662號卷第214～243頁
    )。
  (十六)原告於福建金門地方法院執行處95年度執字第662號清償債
    務強制執行事件98年7月27日調查時，撤回金沙鎮○○○○
    段第318、319號土地、金寧鄉盤山村下堡3-8號未辦保存登
    記建物、債務人乙○○對六桂飯店之股份等標的之強制執行
    聲請，並主張建得營造股份有限公司因積欠營利事業所得稅
    500餘萬元，該公司之甲級營建執照市價現值僅餘600萬元左
    右(本院95年度執字第662號卷六第167～172頁)。
  (十七)福建金門地方法院執行處於98年7月28日以部分執行標的無
    實益為由，核發債權憑證予原告，該紙憑證除轉載執行名義
    之內容及原告聲請對債務人乙○○執行之金額外，另記載：
    「執行費用60,600元。執行受償情形：民國98年7月27日經
    福建金門地方法院97年度執字第1344號受償第三人股金新台
    幣五千元」(本院95年度執字第662號卷六第174頁)。
  (十八)原告曾在97年6月16日以福建金門地方法院執行處怠於就其
    請求執行之系爭債權核發執行命令扣押，致債務人乙○○與
    王丹秋等13人在福建金門地方法院96年度訴字第13號給付借
    款事件96年6月28日言詞辯論時，當庭達成訴訟上和解並給
    付202萬元，使其執行債權未受償為由，向福建金門地方法
    院請求國家損害賠償，業經福建金門地方法院於97年7月24
    日以97年度賠字第1號拒絕賠償理由書拒絕賠償。
  (十九)原告遞狀以福建金門地方法院執行處怠於就其請求執行之系
    爭債權核發執行命令扣押，致債務人乙○○與王丹秋等13人
    在福建金門地方法院96年度訴字第13號給付借款事件96年6
    月28日言詞辯論時，當庭達成訴訟上和解並給付202萬元，
    使其執行債權未受償為由，向福建金門地方法院請求國家損
    害賠償，業經福建金門地方法院於98年7月15日以98年度賠
    字第1號拒絕賠償理由書拒絕賠償。
四、被告雖否認國家賠償責任，惟查：
  (一)公務員於執行職務行使公權力時，因故意或過失不法侵害人
    民自由或權利者，國家應負損害賠償責任；公務員怠於執行
    職務，致人民自由或權利遭受損害者亦同，國家賠償法第2
    條第2項定有明文；故凡公務員職務上之行為符合：行使公
    權力、有故意或過失、行為違法、特定人自由或權利所受損
    害與違法行為間具相當因果關係之要件，而非純屬天然災害
    或其他不可抗力所致者，被害人即得分就公務員之積極作為
    或消極不作為，依上開法條前段或後段規定請求國家賠償(
    大法官會議釋字第469號解釋理由意旨參照)。
  (二)兩造於系爭執行事件之法律上地位及彼此之權利、義務：
    1.強制執行係債權人依據執行名義聲請執行法院藉由國家賦
      予之強制力，強制債務人履行義務以實現債權人私權之程
      序；而強制執行事件依法院組織法第16條、強制執行法第
      2條、第3條規定，既由地方法院民事執行處所置之法官或
      司法事務官命書記官督同執達員辦理，則承辦系爭執行事
      件之法官、書記官及執達員，即為國家賠償法第2條第1項
      所謂之「依法令從事於公務之人員」；其依執行名義已為
      或應為之執行處分自係行使公權力之職務上行為。
    2.債權人如依法定費率繳納執行費，並提出合法之執行名義
      及相應之證明文件，即有得以聲請執行法院對執行標的物
      或執行名義所示之債務人應為之行為或不行為之「強制執
      行請求權」，此觀強制執行法第28條之2、第4條第1項、
      第6條第1項、第5條第1項規定即明；而原告於96年11月17
      日提出內容為：「相對人願給付聲請人新台幣450萬元，
      其中150萬元於95年10月30日前，以匯款方式匯到合作金
      庫帳戶，帳戶0000000000000，其餘300萬元於96年3月31
      日前，以匯款方式，匯到聲請人前開帳戶，另如一期不按
      時履行，視為全部到期」之福建金門地方法院95年度移調
      第7號調解筆錄正本，乃強制執行法第4條第1項第3款所定
      之執行名義及同法第6條第1項第3款規定之證明文件，復
      有自行收納案款統一收據以證明其已繳納執行費36,000元
      之事實(95年度執字第662號卷第1、8頁)，即合於前述規
      定之強制執行開始要件，而有請求執行法院對債務人之責
      任財產，發動強制執行程序，以滿足上述執行名義所示金
      錢債權之權利(公法上請求權)；負責承辦該事件之執行法
      官及書記官，就原告聲請執行之各項標的，亦有依法迅速
      執行之義務。
  (三)關於超額查封之判斷：
    1.依強制執行法第113條所準用之第50條規定，查封動產、
      不動產，固以其價格足以清償強制執行之債權額及債務人
      應負擔之費用者為限；然我國既採平等主義，於強制執行
      法第32條規定對執行標的物有擔保物權或優先受償權以外
      之債權人參與分配時，均應按其債權數額平均受償；無法
      預知嗣後將有多少債權人參與分配之第一債權人，就究應
      查封多少債務人之財產始與執行、併案、參與分配之債權
      總額及執行費用相當，顯然無法為正確之評估；且鑑價僅
      供訂定拍賣底價之參考，在開標前通常無從預知查封標的
      物之成交價格，則除有極端超額之情形外，如於拍賣時就
      超過債權額及執行費用額之財產不予拍賣，並予啟封，即
      不違反前述規定（臺灣高等法院88年度抗更(一)字第31號裁
      定、92年度抗字第913號、92年度再抗字第66號、93年度
      抗字第2712號民事裁定、93年度上易字第590號民事判決
      意旨，張登科著「強制執行法」第256、257頁參照）。故
      查封標的物之價格縱已超過前揭規定之限制，然於債務人
      未依規定聲明異議，並經執行法院認其異議有理由而撤銷
      該部分之查封前，原查封仍屬有效(最高法院71年度台上
      字第4419號判決意旨參照)。
    2.執行法院依強制執法第34條第4項規定，應就已知之優先
      債權金額列入分配，強制執行法第32條復規定對執行標的
      物有擔保物權或優先受償權以外之債權人參與分配，應按
      其債權數額平均受償。是以普通債權人是否超額查封，自
      應以聲請執行、併案執行、參與分配之債權及應由債務人
      負擔之費用總額，與標的物扣除優先權後之剩餘價值為比
      較基準。
    3.系爭執行事件係由原告繳納執行費36,000元後於95年11月
      17日遞狀提出乙○○願給付450萬元之調解筆錄為執行名
      義聲請執行；嗣於97年4月3日遞狀補提督促乙○○給付
      1,080,000元及自附表所示之利息起算日起至清償日止按
      年息百分之6計算之利息，並賠償程序費用1,000元之支付
      命令及其確定證明書為執行名義(本院95年度執字第662號
      卷第173、174頁)；其間法務部行政執行署臺北執行處於
      96年4月9日來函請求就乙○○經營之建得營造廠滯納之營
      利事業所得稅618,167元併案強制執行；財政部臺灣省北
      區國稅局金門稽徵所另於98年2月20日來函就乙○○積欠
      之236,700元稅款請求參與分配等情，有如前述；其中原
      告補提之支付命令及財政部臺灣省北區國稅局金門稽徵所
      聲請參與分配，均係在王丹秋等13人與乙○○於96年6月
      28日和解、清償之後，扣除此2筆後，在96年6月28日以前
      之執行、併案債權額及執行費用合計5,154,167元(36,000
      +4,500,000+618,167=5,154,167)。
    4.除於96年5月29日具狀聲請執行之系爭債權外，原告在乙
      ○○與王丹秋等13人於96年6月28日在另案和解、清償之
      前，聲請執行之標的計有95年11月17日遞狀聲請對下列第
      (1)～(6)項標的執行；其中建得營造股份有限公司之公司執
      照、營利事業登記證及股份部分，業經被原告於96年4月1
      2日、同年5月24日遞狀聲請撤銷執行(本院95年度執字第6
      62號卷一第63、64、81頁)，並經被告法院執行處於96年5
      月4日發函通知建得營造股份有限公司撤銷扣押命令（本
      院95年度執字第662號卷一第74頁），另於96年6月15日函
      請經濟部商業司、金門縣政府建設局撤銷扣押命令（本院
      95年度執字第662號卷一第102頁）；金門信用合作社於95
      年12月28日函覆扣得存款197元，經被告法院於96年5月4
      日發函以無執行實益為由撤銷扣押命令；金寧鄉盤山村下
      堡3之8號房屋則由原告於96年5月29日具狀撤回執行聲請(
      本院95年度執字第662號卷一第90頁)，於計算有無超額查
      封時即應將此3項標的剔除。
      (1)登記乙○○為負責人之建得營造股份有限公司之公司執
        照、營利事業登記證(公司執照及營利事業登記證，係
        主管機關允許公司及營利事業登記所核發之許可處分證
        書，且其登記應具備法定之資格或條件，非可任意讓與
        而具有金錢價值之融通性資產，核其聲請之真意應係就
        乙○○對該公司之股份為強制執行)。
      (2)乙○○對金門信用合作社之存款債權（本院95年度執字
        第662號卷一第4頁）。
      (3)登記所有人為乙○○之金沙鎮○○○○段318、319地號
        土地所有權各全部。
      (4)乙○○所有未辦保存登記之金寧鄉盤山村下堡3之8號房
        屋(嗣於96年9月11日又具狀重行聲請對該房屋為強制執
        行，已在上述基準時點之後)。
      (5)登記為乙○○所有之WY-1869號汽車。
      (6)乙○○對六桂飯店股份有限公司之投資額250,000元
        (25,000股)。
    5.金沙鎮○○○○段318、319地號土地雖登記乙○○為所有
      人；然系爭執行事件卷附之土地登記謄本之其他登記事項
      欄已有：「寺廟籌備處名稱：南天直轄金門玄佑宮籌建委
      員會(統一編號：00000000)」之註記；金門縣地政局96年
      1 月31日地籍字第0960001005號函、96年2月1日地籍字第
      09 60001005號函亦覆稱：「旨揭二地號土地係乙○○君
      於94 年以『南天直轄金門玄佑宮籌建委員會之代表人』
      名義，依土地登記規則第104條規定贈與取得登記，應非
      本案債務人乙○○之個人所有財產」(本院95年執字第662
      號卷一第30、31、42、43頁)；參照土地登記規則第104條
      規定：「法人或寺廟在未完成法人設立登記或寺廟登記前
      ，取得土地所有權或他項權利者，得提出協議書，以其籌
      備人公推之代表人名義申請登記。其代表人應表明身分及
      承受原因。登記機關為前項之登記，應於登記簿所有權部
      或他項權利部其他登記事項欄註記取得權利之法人或寺廟
      籌備處名稱。………。第一項之法人或寺廟在未完成法人
      設立登記或寺廟登記前，其代表人變更者，已依第一項辦
      理登記之土地，應由該法人或寺廟籌備人之全體出具新協
      議書，辦理更名登記」，可見上開2筆土地僅係南天直轄
      金門玄佑宮在未完成法人設立登記前，依前述規定借用其
      籌備委員會代表人乙○○之名義為登記，實際上為該寺廟
      所有，即非乙○○之責任財產。因此經南天直轄金門玄佑
      宮籌建委員會依強制執行法第15條規定於97年12月4日對
      本件原告甲○○提起第三人異議之訴後(95年度執字第662
      號卷五第39～43頁)，業經被告法院於98年2月27日以97年
      度城簡字第69號簡易判決撤銷該2筆土地之強制執行程序
      （本院95年度執字第662號卷六第105頁），嗣該判決經甲
      ○○提起上訴後，因於98年7月27日遞狀撤回上訴而告確
      定(本院98年度簡上字第4號民事卷第226頁)，以上2筆誤
      為查封之第三人財產，於計算有無超額時即不應列入。
    6.或謂執行法院對金沙鎮○○○○段318、319地號土地所有
      權誰屬並無實體審認之權利，於南天直轄金門玄佑宮籌建
      委員會提起異議之訴、判決勝訴確定前，亦不可能預知各
      該土地將被認定非屬乙○○所有而撤銷其執行程序，即不
      可歸咎於執行人員云云。惟執行法院如發見債權人查報之
      財產確非債務人所有者，應命債權人另行查報，於強制執
      行開始後始發見者，應由執行法院撤銷強制執行，亦可就
      得提起異議之訴之事項，指示第三人另行起訴，強制執行
      法第17條、第16條分別定有明文，即有就執行標的所有權
      誰屬為調查之義務，以防止誤封他人之財產，致嗣後之拍
      賣、移轉程序盡皆無效之重大瑕疵發生；且系爭執行事件
      卷附之金沙鎮○○○○段318、319地號土地登記謄本已有
      ：「寺廟籌備處名稱：南天直轄金門玄佑宮籌建委員會(
      統一編號：00000000)」之註記，其權利外觀顯難謂係毫
      無疑義之乙○○財產；何況金門縣地政局曾先後以96年1
      月31日、96年2月1日地籍字第0960001005號函警告該2筆
      土地係乙○○於94年以南天直轄金門玄佑宮籌建委員會之
      代表人名義，依土地登記規則第104條規定辦理登記，應
      非其個人所有財產等語(本院95年度執字第662號卷一第42
      、43頁)，如參閱土地登記規則第104條規定，當可輕易明
      瞭其權利之歸屬；證諸執行法院於通知原告之96年5月4日
      金院樹95執孝字第662號函內記載：「金門縣地政局來函
      表示：金沙鎮○○○○段318及319地號土地應非債務人所
      有，請表示意見」(本院95年度執字第662號卷一第72頁)
      ，益見執行人員於96年5月28日前，即已知悉該2筆土地非
      屬乙○○所有之事實。
    7.剔除前述業經撤回、無執行實益及錯誤查封之第三人財產
      後，自96年5月28日起至同年6月28日止尚在執行中之債務
      人財產，僅WY-1869號汽車及乙○○對六桂飯店股份有限
      公司之25,000股股權；其中WY-1869號汽車已機械故障，
      無執行價值，業經原告於97年11月24日向執行法院遞狀陳
      報(95年度執字第662號卷五第5頁)，並為本件被告所引用
      (本件卷第42頁)；而乙○○對六桂飯店股份有限公司之25
      ,000股經鑑價結果僅值75,000元(95年度執字第662號卷第
      214～243頁)，遠低於前述之債權及執行費用合計數額5,1
      54,167元，當無超額查封可言；執行法院自亦不得以此為
      由，卸免其對系爭債權應為扣押之義務。被告辯稱斯時原
      告已超額查封，不得再追加執行系爭債權云云，自不可採
      。
  (四)承辦法官、書記官有無怠於執行職務之違法：
    1.乙○○對王丹秋等13人之被繼承人王天相負欠之200萬元
      之金錢借貸債權，於雙方意思合致成立，並因交付借款而
      生效後，在經清償、抵銷、免除、混同而消滅之前，即屬
      存在，本不待另為判決或聲請支付命令確定；此一法律關
      係之虛實雖未必為執行人員所知悉，然執行法院就債務人
      對第三人金錢債權之存否、數額或有其他抗辯事由，本無
      庸為實體審認；就此如有實體上之爭執，強制執行法第11
      9條第1項、第3項、第120條第1項、第2項規定，亦分別設
      有第三債務人得於期限內對於執行命令聲明異議或提起異
      議之訴救濟，或令認其異議不實之債權人限期提出已對該
      第三人起訴之證明，否則得依第三人聲請、撤銷執行命令
      之方式解決；參照強制執行法第115條規定：「就債務人
      對第三人之金錢債權為執行時，執行法院應發扣押命令禁
      止債務人收取或其他處分，並禁止第三人向債務人清償」
      ，並未附有其他條件，可見執行法院遇有就債務人對第三
      人金錢債權之執行聲請，即應迅速核發扣押命令，無庸審
      核該債權是否存在、數額多寡或有無得以對抗債務人之事
      由，自不得以需經聲請支付命令確定為開始執行之條件。
      由上分析可知，執行法院祇需按債權人之聲請迅速對債務
      人及第三人核發扣押命令，根本無庸介入其間之實體紛爭
      ，則辦理此類標的之執行有無違背職務之分際，即應以執
      行人員是否在合理之作業時限內核發執行命令為斷(按司
      法院98年8月20日院台廳民二字第0980019740號函所頒訂
      之「地方法院民事執行事件合理辦案時程表」規定，每股
      月收案量未達320件法院，就債務人對第三人金錢債權之
      執行，自收案審核至核發扣押命令之合理工作日數為3日)
      。
    2.原告主張系爭強制執行事件96年6月15日執行調查筆錄上
      之甲○○簽名，係執行書記官教其在空白之筆錄上預先為
      之云云，業經被告否認，且不能反證該筆錄記載：「問：
      96年促字第299號支付命令尚未確定，無法執行，有何意
      見？答：再請教律師」等語係屬偽造或變造，按強制執行
      法第44條準用民事訴訟法第219條規定，執行法院關於開
      庭調查程序之遵守，固專以此筆錄證之，不得使用其他方
      法立證(最高法院69年度台抗字第413號判決意旨參照)；
      然執行法院就已有執行名義之原告於96年5月28日具狀對
      系爭債權所為之執行聲請，本應於合理之作業期限內，迅
      速核發扣押命令，不得附以法律所未規定之「需經督促程
      序確定」為開始執行之條件，而要求原告表示意見；何況
      原告當時答稱：「再請教律師」，僅係尚待考慮之猶豫表
      示，並非明確捨棄或撤回之意，執行法院即不能因原告嗣
      未陳報，而免除其依原先聲請本應迅速扣押系爭債權之義
      務；遑論強制執行法第115條規定執行法院就債務人對第
      三人之債權為執行時「應發扣押命令禁止債務人收取或其
      他處分，並禁止第三人向債務人清償」，旨在保全此類甚
      易處分、移轉、清償之標的，藉以維護債權人得以透過執
      行處分獲取清償之強制執行請求權，執行人員就此規範明
      確之作為義務，即無不作為之裁量餘地；承辦法官竟自96
      年5月28日原告遞狀聲請時起至王丹秋等13人於96年6月28
      日與乙○○在另案和解、清償時止之31天期間內，迄未就
      系爭債權核發扣押命令，復以「支付命令尚未確定」之違
      法事由推託，顯有怠於執行職務之事實甚明。
  (五)承辦法官、書記官有無故意或過失：
    公務員居於某項職位，本應具備執行職務所需之能力及知識
    ，並有依法令執行其職務之義務(公務員服務法第1條參照)
    ；而關於其職務之執行，法令如已有明確規定者，公務員即
    需對其有所瞭解，確實注意遵守；如未盡此等注意，或不知
    法令存在，或就用語明確之法令規定，作顯然錯誤之解釋，
    即有過失(廖義男著「國家賠償法」第62頁參照)。本件被告
    所屬之執行人員自96年5月28日起至同年6月28日止之31天期
    間，怠於核發扣押命令查封系爭債權，已違背強制執行法第
    115條所定應儘速執行之積極作為義務；且曲解上述規定，
    認為「支付命令尚未確定」無法執行系爭債權，顯然未盡善
    良管理人之注意義務，被告就此復未能證明係因天然災害或
    其他不可抗力之事故所致，其所屬執行人員即有過失。
  (六)執行債權人之權利是否受有損害：
    1.國家賠償法第2條第2項規定之人民之自由或權利，係指憲
      法所保障及法律所維護之人民之一切自由及權利而言。所
      謂權利，包括生存、工作、財產、請願、訴願及訴訟、應
      考試服公職、受國民教育等憲法明定之權利，暨法律所保
      護之生命、身體、健康、自由、名譽、物權、準物權、債
      權、無體財產權及其他公、私法上請求權等皆屬之；而原
      告既有合法之執行名義，即有請求執行法院發動強制執行
      權，以使其私法上權利得以實現之公法上權利，此項強制
      執行請求權，自係前揭規定所保護之對象。又關於權利之
      侵害，其型態除使權利減損、消滅或予妨害、限制外，本
      應包括財產上之損失、使現存財產減少或妨害現存財產之
      增加在內；且金錢債權存在之目的在於獲取清償，如無受
      償之機會，空有債權憑證或執行名義，實與廢紙無異；故
      原告對乙○○之金錢借貸債權，如因執行法院所屬人員怠
      未執行，導致無法透過執行程序對系爭債權扣押、換價以
      受領清償所失之利益，即難謂非權利受侵害。
    2.國家賠償責任，固係公務員職務上行為侵權之損害賠償；
      然其賠償之要件於國家賠償法第2條已有特別規定，本無
      庸適用民法第184條就一般侵權行為所設之規定；何況被
      告所屬執行人員怠於核發執行命令扣押系爭債權，所直接
      侵害之對象乃強制執行請求權(執行債權未能獲得分配所
      失利益祇是損害結果)，原告亦非以其執行債權受被告侵
      害而依侵權行為法則為本訴之請求依據。故被告以學者對
      於債權侵害所為之解釋，爭執本件執行債權非民法第184
      條第1項前段所保護之權利，進而以此關於私權之規定，
      推論原告就系爭債權所為執行聲請(公法上請求權)，不得
      適用國家賠償法第2條第2項規定請求賠償，容有誤會。
    3.強制執行係有執行名義之債權人，聲請執行機關藉由國家
      賦予之強制力，以強制債務人履行債務或為一定之行為或
      不行為之程序；其中之執行法院係基於國家之地位獨占強
      制執行權之執行機關，債權人則係享有強制執行請求權之
      執行當事人。由此觀之，債權人與執行法院間僅具有請求
      或被請求發動強制執行權之程序上關係(執行發動原因)；
      而執行名義所示之私法上請求權，如因強制執行權之發動
      使其全部或一部獲得實現，乃債務人於強制力介入後主動
      或被動地履行債務使然(執行發動結果)，此種實體法上之
      關係自僅存在於執行名義所繫之債權人與債務人間。因此
      執行法院若怠於執行職務，遲不發動強制執行權，一方面
      係侵害債權人在程序面之強制執行請求權，另方面則導致
      債務人未被強制履行債務，而影響執行名義所示之私權原
      可藉此實現之機會，自難謂無損害；何況總體財產之損害
      ，不僅限於積極損害(既存財產減少之「所受損害」)，尚
      應包括消極損害(現存財產應增加而未增加之「所失利益
      」)在內，故被告辯稱執行人員縱使怠於扣押系爭債權，
      原告對乙○○之執行債權依然存在，即未因此受到損害云
      云，完全忽略債權人程序面之強制執行請求權未能發動，
      暨此舉對其實體上之債權獲償之影響，所辯即不可採。
    4.被告法院所屬之執行人員自96年5月28日至同年6月28日止
      之31天期間內，怠於核發扣押命令查封系爭債權，導致王
      丹秋等13人與乙○○在另案和解清償，使原告本得透過執
      行處分扣押該權利，穩可換價以獲取清償之機會落空，其
      因此受有現存財產應增加而未增加之「消極損害」，於被
      告仍可作為之最後期限，即王丹秋等13人與乙○○於96年
      6月28日在另案和解、清償之前，已確定發生；此項損害
      除非嗣後另以乙○○之財產清償、獲得填補外，並不因乙
      ○○尚有其他財產存在而有所不同；何況被告辯稱乙○○
      仍有(1)對建得營造股份有限公司之股權(2)購買警總後面一
      塊400多萬元土地登記到廖國富名下(3)將公司交給甲○○
      處理價值700多萬元，最近會再還他200多萬元(4)對蕭嘉昇
      有500多萬元本票債權等財產云云；其中關於廖國富部分
      ，當初係由乙○○出資以被告經營之某建設公司名義買地
      後登記為其妻楊瑞卿名義，嗣為辦理貸款始移轉登記到廖
      國富名下，雙方就此祇有合建、分受房屋之約定，並非金
      錢借貸，關於蕭嘉昇欠款部分迄未受償，第(3)項之股權因
      買主退票而未得款，嗣後亦未償還200多萬元予甲○○等
      情，業據乙○○到庭證實(本件卷第85～87頁)，並為被告
      所不爭執，堪認前述(2)(3)(4)項均未實際清償；至於(1)部分
      ，依被告不爭執之原告於99年1月12日辯論時稱乙○○對
      建得營造股份有限公司之股份最近以650萬元賣掉，扣除
      依約應負責清理之欠稅及工程會員費後剩餘不到100萬元(
      本件卷第87頁)，或扣除其事後陳報之積欠稅費共約4,717
      ,954元(4,485,954+20,000+132,000+80,000=4,717,954)
      ，而以餘額100萬元或1,782,046元抵償後，原告之執行債
      權及執行費用不足受償之金額仍有3,536,000元或2,753,9
      54元，顯然大於執行人員怠於扣押系爭債權之清償款202
      萬元，即不影響原告於本件請求賠償損害數額之認定。故
      被告以乙○○尚有其他有財產可供取償為由，辯稱於各該
      財產追償無效果前不能認原告受有損害云云，即不可採。
    5.關於乙○○在本院98年度簡上字第4號第三人異議之訴事
      件98年7月3日準備程序稱：「我（指乙○○）本來欠他（
      指甲○○）300多萬，我借沒多久後有先還他40萬現金，
      我給他股票，他拿去長鴻證券賣，賣了280幾萬，他有再
      匯200萬給我，剩下80幾萬在他那邊，還有我有再匯一次
      200多萬給他，我有再開一個400萬的本票給他，另外50
      萬他說他要拿去換現金，結果沒有換現金，就把那50萬拿
      來一起來法院告訴，今年（98年）沒有還他錢，可是去年
      （97年）法官有幫我們談，我是同意建得營造牌照給他賣
      ，他賣了700萬，票在他那裡，可是買方跳票」等語(本院
      98年度簡上字第4號卷第203頁)，其中400萬本票及拿50萬
      現金部分乃本件執行名義所示之金錢借貸債權；還40萬元
      現金、長鴻證券賣股票得款280幾萬、2筆200萬元匯款，
      則分別係乙○○於98年10月15日為與甲○○結算雙方自93
      年1月16日起至94年2月24日止借貸款項帳務所簽署之借款
      返還收支表之第1、2、3大項所載內容；關於營造牌照賣
      700萬元被買方跳票部分，係出售乙○○對建得營造股份
      有限公司之前次處理結果等情，業據乙○○到庭證實(本
      件卷第84、85頁)；而該紙被告不爭執其真正之借款返還
      收支表所載三大項目，如不計利息及甲○○所花費之油錢
      、工資、機票費用，相互抵扣結果尚餘63,108元(194,356
      +75,620-206,868=63,108)，雙方未約定應抵償哪一筆債
      欠，亦據乙○○陳明(本件卷第84頁)，準此，縱使以該筆
      餘款扣抵前段理由所述不足受償之3,536,000元，其差額
      仍大於執行人員怠於扣押之系爭債權致由王丹秋等13人清
      償之202萬元，於本件請求賠償損害數額之認定自亦不生
      影響。
  (七)因果關係之判斷：
    乙○○對王丹秋等13人之債權確屬存在，有如前述；執行人
    員如依強制執行法第115條規定迅速核發扣押命令，不論依
    該命令之內容或強制執行法第51條規定，均可產生禁止乙○
    ○收取該債權或為其他處分，併令王丹秋等13人不得向其清
    償之查封效力；執行人員竟怠於發扣押命令加以查封，致王
    丹秋等13人得在毫無法律限制之情況下，於本院96年度訴字
    第13號給付借款事件辯論時與乙○○和解而當庭給付支票及
    現金共202萬元為清償，使乙○○對該13人之債權因受領上
    述給付而消滅，導致原告依執行處分之原可穩受清償之機會
    落空，即損害原告透過強執行程序得以實現債權、受領分配
    之強制執行請求權，其因此所失之利益，與被告所屬執行人
    員怠於扣押系爭債權之不行為間，自有相當之因果關係(最
    高法院92年度台上字第1783號判決意旨參照)。
  (八)被告應否負國家賠償責任：
    1.被告法院之執行人員乃隸屬司法院之公務員，對原告就乙
      ○○對王丹秋等13人之債權所為之執行聲請，依強執行法
      第115條規定應迅速核發扣押命令，乃其承辦系爭執行事
      件、行使公權力應盡之職務，竟自96年5月28日起至同年6
      月28日止之31天期間內，均違背上述規定，怠於核發扣押
      命令，導致王丹秋等13人得在另案以202萬元與乙○○和
      解、清償，使原告本得透過執行處分扣押該權利以換價獲
      取清償之機會落空，受有現存財產應增加而未增加之消極
      損害，顯有過失；且其不作為與原告所受損害間有相當之
      因果關係，即符合國家賠償法第2條第2項後段所定之要件
      ，自應由國家負損害賠償責任，按國家賠償法第9條第1項
      規定，並應以上開執行人員所屬之被告法院為賠償義務機
      關。
    2.民法第186條第1項後段規定：「其因過失者，以被害人不
      能依他項方法受賠償時為限，負其責任」、同條第2項規
      定：「前項情形，如被害人得依法律上之救濟方法，除去
      其損害，而因故意或過失不為之者，公務員不負賠償責任
      」。不論由上述條文所定「負其責任」、「不負賠償責任
      」之文意，或為邏輯上之論證，均係公務員賠償責任之免
      除條件，非謂其責任不成立(邱聰智著「民法債編通則」
      第136頁參照)。蓋公務員因故意或過失違背對第三人應執
      行之職務，致第三人受損害者，其侵權行為責任即屬成立
      ，併已充足國家賠償法第2條第2項規定之國家賠償要件；
      若其行使公權力之職務上行為根本不構成侵權，當無任何
      賠償責任，焉有「依他項方法受賠償」或「得依法律上之
      救濟方法除去其損害」之可言；何況就國家賠償之法理，
      如採國家自己責任論，國家依國家賠償法第2條第2項所負
      之損害賠償責任，正是民法第186條第1項後段所謂之「他
      項方法」及同條第2項所謂之「法律上之救濟方法」，即
      應先向國家請求賠償；如採國家代位責任論之觀點，論理
      上亦以公務員違法行使公權力應對第三人負損害賠償責任
      ，為國家代位賠償之前提，如此解釋適用於首揭規定之結
      果，仍係限制被害人應先向國家請求賠償，而不得逕向公
      務員個人為請求(廖義男著「國家賠償法」第113、114、9
      頁參照)，顯均無從導出公務員於此情況下不構成侵權，
      或國家無庸賠償之結果；否則國家賠償法第2條第3項另設
      「公務員有故意或重大過失時，賠償義務機關對之有求償
      權」之規定，即無從為合理之解釋。因此，被告辯稱如有
      民法第186條第2項所定「得依救濟方法除去其損害」之情
      形，公務員個人不負賠償責任，國家亦無須代位賠償云云
      ，其邏輯顯然矛盾，並牴觸前述法理，自不可取。
    3.民法第186條第1項後段及同條第2項之規定，僅係關於公
      務員賠償責任之免除條件，與本件應否為國家賠償之判斷
      本屬無涉；且被告法院所屬執行人員怠於核發扣押命令查
      封系爭債權，在王丹秋等13人於96年6月28日與乙○○在
      另案成立訴訟上和解、當庭清償時起，原告即因不能再透
      過執行處分對該業已消滅之債權為扣押、換價以獲取清償
      而確定造成損害；嗣後縱使另行聲明異議或聲請執行法院
      核發扣押命令，實已無從補救。由此可知，強制執行法第
      12條第1項規定之聲明或聲請異議於本件情形，顯非首揭
      規定所謂得受賠償之「依他項方法」，或得以除去其損害
      之「法律上之救濟方法」；遑論系爭執行事件除接任之執
      行法官曾於97年9月30日再向王丹秋等13人核發扣押命令
      而無效果外(本院95年執字第662號卷第37、38、138頁)，
      前任執行法官對於此前原告多次具狀控述執行人員怠於扣
      押、造成損害之爭執，僅係發函解釋，未見有針對系爭債
      權進行任何補救動作，曷能於今再以原告未即時聲明異議
      ，卸免其先前長達31天怠於扣押之違失責任，是以被告辯
      稱原告未循聲明或聲請異議程序救濟，按首揭規定不應許
      其請求國家賠償云云，容有誤會。
  (九)損害賠償額之認定：
    1.國家應負損害賠償責任時，除以回復原狀為適當者，得請
      求回復損害發生前原狀外，應以金錢為之，國家賠償法第
      7條第1項定有明文；而承辦本執行事件之執行人員怠於就
      系爭債權核發扣押命令，因該借貸債權嗣經清償而消滅，
      已無再以補發扣押命令或變更、撤銷先前進行之程序而恢
      復原狀之可能，即應以金錢賠償。
    2.國家賠償法就損害賠償之範圍，未設特別規定，按同法第
      5條適用民法第216條規定，原則上應包括所受損害及所失
      利益；惟被告法院之執行人員怠於扣押系爭債權，僅使原
      告未能透過執行程序扣押王丹秋等13人嗣所清償之202萬
      元，而有現存財產未能增加之「所失利益」，並未就其既
      有財產造成何等積極損害；且系爭執行事件於96年4月9日
      收到法務部行政執行署台北行政執行處就乙○○經營之建
      得營造廠積欠之營利事業所得稅款618,167元聲請合併執
      行(本院96年度執字第295號卷第1頁)，此項稅捐之徵收，
      依稅捐稽徵法第6條第1項定，優先於原告對乙○○之金錢
      借貸債權，故執行法院若在450萬元執行債權加計36,000
      元執行費之範圍內就乙○○對王丹秋等13人之系爭債權核
      發扣押命令，而扣得王丹秋等13人嗣後清償之202萬元時
      ，仍應優先分配予上前述稅捐債權；如此扣除之結果，原
      告僅可受分配1,401,833元(2,020,000－618,167=1,401,8
      33)。是以原告得請求被告為國家賠償之金額，即應以此
      為準。
    3.民法第213條第2項規定：「因回復原狀而應給付金錢者，
      自損害發生時起，加給利息」。所謂因回復原狀而應給付
      金錢，乃指損害賠償之方法係回復原狀，而應給付金錢之
      情形；若因不能回復原狀或回復顯有重大困難，致應以金
      錢代替，或法律本已明定直接以金錢賠償者，均無首揭規
      定之適用。惟賠償義務人支付該金錢遲延時，被害人仍得
      依民法第233條第1項規定請求依法定遲延利息（最高法院
      56年臺上字第1863號、70年臺上字第689號判例、59度臺
      上字第1826號、87年度臺上字第563號判決意旨參照）。
      本件公務員怠於執行職務應為之國家賠償，依國家賠償法
      第7條第1項前段規定，既「應以金錢為之」，即非以回復
      原狀為損害賠償之方法；且該條項乃民法第213條第1項所
      謂之「法律另有規定」，自不能適用民法第213條第2項規
      定，從損害發生時起加給利息。
    4.國家賠償法就國家賠償責任，未就應為之金錢賠償規定其
      利率；而原告與乙○○就系爭執行債權縱曾簽發票據為擔
      保，仍不致使國家賠償變更為票款給付，即無從適用票據
      法第97條、第133條規定之6%利率計息。故被告應為金錢
      賠償之遲延利息，自應依民法第233條第1項之法定利率，
      即按5%計算。
  (十)原告是否與有過失：
    民法第217條第1項所謂被害人與有過失，須被害人之行為助
    成損害之發生或擴大，為其結果發生為之共同原因，且其行
    為與結果間有相當因果關係者，始足當之（最高法院95年度
    台上字第1932號、95年度台上字第2463號）。本件被告所屬
    執行人員，就已有執行名義之原告於96年5月28日具狀對系
    爭債權所為之執行聲請，本應依強制執行法第115條規定迅
    速核發扣押命令，不得附以法律所未規定之「需經督促程序
    確定」為開始執行之條件，自更不得以此為由要求原告就是
    否執行表示意見；且原告於96年6月15日調查時答稱：「再
    請教律師」，並無捨棄或撤回執行聲請之意，執行法院自不
    能因原告嗣後未即時陳報，而免除其應依當初之聲請扣押系
    爭債權之義務。由此可見王丹秋等13人得以在96年6月28日
    與乙○○順利和解、清償，而使原本存在之系爭債權歸於消
    滅，純係執行人員自96年5月28日起至96年6月28日止之31天
    內怠於核發扣押命令所致；至於承辦法官在其間之96年6月
    15日以「支付命令尚未確定」為由表示不能執行，祇是違法
    之推託理由，自難謂不願配合之原告於調查時答稱「再請教
    律師」，或其嗣後未即陳報，為其強制執行請求權落空所生
    損害之共同發生或擴大原因，要無適用首揭規定折減被告賠
    償責任之餘地。
五、綜上所述，原告因被告法院所屬執行人員違背職務、怠於就
    系爭債權核發扣押命令，致其就系爭債權之強制執行請求落
    空所生之損害，得向被告法院請求國家賠償者，僅按正常扣
    押、換價程序預計可受分配之1,401,833元及自被告應負遲
    延責任時起按法定利率計算之遲延利息。從而原告依國家賠
    償法第2條第2項、第9條第1項規定起訴之聲明，在請求被告
    給付1,401,833元及自本件起訴狀繕本送達被告之翌日即98
    年10月13日閱卷之「翌日」起至清償日止按年利率5%計算之
    利息，洵屬正當，應予准許；其逾此部分之請求，則屬無據
    ，應予駁回。
六、前揭請求應予准許部分，兩造均陳明願供擔保，分別請求宣
    告准、免假執行，核無不合，爰酌定相當擔保之金額併宣告
    之；至原告敗訴部分，其假執行之聲請已失所附麗，應併予
    駁回。
七、本件事證已臻明確，兩造其餘攻擊、防禦方法及舉證，核與
    判決結果皆不生影響，不再贅述，附此敘明。
據上論結：原告之訴為一部有理由、一部無理由，依民事訴訟法
第79條、第390條第2項、第392條第2項，判決如主文。
中    華    民    國    99    年    2     月    11    日
                  福建金門地方法院民事庭
                          法  官  周建興
以上正本係照原本作成。
如不服本判決，應於送達後20日內，向本院提出上訴狀並表明上
訴理由，如於本判決宣示後送達前提起上訴者，應於判決送達後
20日內補提上訴理由書（須附繕本）。
中    華    民    國    99    年    2     月    11    日
                          書記官  龔月雲

司法院資訊處製作；財團法人民間司法改革基金會備份。
